【裁判字號】    90,易,976
【裁判日期】    900628
【裁判案由】    傷害
【裁判全文】
臺灣臺中地方法院刑事判決                            九十年度易字第九七六號
    公  訴  人  臺灣臺中地方法院檢察署檢察官
    被      告  丙○○
右列被告因傷害案件，經檢察官提起公訴（九十年度偵字第一五六四號），本院判決
如左：
    主  文
丙○○無罪。
    理  由
一、公訴意旨略以：被告丙○○於民國八十九年十一月六日上午六時許，在臺中縣潭
    子鄉栗林村祥和新莊六八號旁之運動場，因告訴人丁○○在運動場內打球，吵到
    證人乙○○，二人遂發生口角，證人乙○○之兄即被告丙○○見狀，竟萌瞋念，
    而基於普通傷害之故意，動手毆打告訴人丁○○，致告訴人丁○○受有頭部外傷
    、左上臂挫傷併皮下瘀血及右大腿挫傷併皮下瘀血等之傷害。因認被告丙○○涉
    犯刑法第二百七十七條第一項之傷害罪嫌云云。
二、按犯罪事實應依證據認定之，無證據不得推定其犯罪事實，刑事訴訟法第一百五
    十四條定有明文。又按所謂認定犯罪事實之證據，係指足以認定被告確有犯罪行
    為之積極證據而言，該項證據自須適合於被告犯罪事實之認定，始得採為斷罪之
    資料；又事實之認定，應憑證據，如未能發現相當確實證據，或證據不足以證明
    ，自不能以推測或擬制之方法，以為裁判之基礎，最高法院二十九年上字第三一
    ０五號、四十年臺上字第八六號判例著有明文。又按告訴人之告訴，係以被告受
    刑事訴追為目的，是其陳述是否與事實相符，自應調查其他證據以資審認；又事
    實審法院對於證據之取捨，依法雖有自由判斷之權，然積極證據不足證明犯罪事
    實時，被告之抗辯或反證縱屬虛偽，仍不能以此資為積極證據應予採信之理由，
    最高法院亦著有五十二年臺上字第一三００號及三十年上字第四八二號判例可資
    參照。又按認定犯罪事實所憑之證據，無論係直接證據或間接證據，其為訴訟上
    之證明，須於通常一般之人均不致有所懷疑，而得確信其為真實之程度者，始得
    據為有罪之認定，倘其證明尚未達到此一程度，而有合理之懷疑存在，復無其他
    調查途徑可尋，法院即應為無罪之判決，最高法院七十六年臺上字第四九八六號
    著有判例。
三、公訴人認被告涉有上開罪嫌，係以右揭事實業據告訴人丁○○指述綦詳，並有驗
    傷診斷書一紙在卷可資佐證，果如被告所言僅係用手將被害人甩開，其動作只有
    一次，豈會造成被害人頭部外傷、左上臂挫傷併皮下瘀血及右大腿挫傷併皮下瘀
    血等多處之傷害，且分布於身體之上下、左右各處等情，為其主要依據。訊據被
    告堅決否認有上開傷害告訴人丁○○之行為，辯稱：八十九年十一月六日上午六
    時許，伊在住處二樓的臥房，聽到告訴人與伊弟弟乙○○，在伊住處旁邊的運動
    場吵架，告訴人講話很大聲，且她經常清晨在打籃球，影響伊之睡眠，妨礙住家
    安寧，所以就下樓查看，伊到籃球場後沒有說話，即把告訴人的籃球丟到水溝裡
    ，轉身就要離去，告訴人就抓住伊之左手，伊將她甩開就回家，伊沒有注意到她
    是否有跌倒，伊沒有傷害告訴人之行為等語。
四、經查：
（一）證人乙○○於九十年四月十七日本院審理時證稱：「（請說明十一月六日上午
      六時許之情形？）當天上午五時五十分左右，我被打籃球聲音吵醒，我從二樓
      的臥房看出去，看到丁○○在打籃球，我就出去制止她，請她不要那麼早打籃
      球，會影響到我們的安寧，我請她七點半以後再打，才不會吵到鄰居的安寧。
      然後我們兩人就發生爭吵，吵了約五分鐘後，我哥哥丙○○就下來，直接把放
      在地上的籃球扔到水溝裡，我怕他們會起衝突，所以就把我大哥推回去，我大
      哥丙○○轉身就走，丁○○就抓住我哥的手，我大哥丙○○的手就往後撥一下
      ，丙○○離開籃球場的欄杆後，丁○○才慢動作似的往後倒在地上，我站在旁
      邊看了約兩分鐘，確定馬方蘭沒事後我才回家，後來丁○○就起來到戊○○家
      裡去投訴。」等語。證人乙○○之證詞與被告辯詞相符，被告雖有撥開告訴人
      手臂之動作，但此僅係避免告訴人抓住其左手，顯無傷害之故意等情，當可認
      定。
（二）證人甲○○於八十九年十二月十七日警訊時證稱：案發當日伊也球場運動，但
      伊只看到丁○○及丙○○、乙○○等三人在那邊為了打球之事在口角，並未看
      到丙○○或乙○○二人動手毆打丁○○等語。其於九十年五月八日本院審理時
      結證稱：「（八十九年十一月六日在臺中縣潭子鄉栗林村祥和新莊六八號旁之
      運動場之情形？）當天我在運動場附近散步，看到丙○○及他弟弟乙○○與丁○○在吵架，我看了約一分鐘，告訴人丁○○講的話我也聽不懂，後來我就離
      開了，我沒有看到丙○○打丁○○，我離開時，丙○○他們還在那裡。」、「
      我確實沒有看到他們後來發生的情形，後來我有到丁○○的家裡找他先生，通
      知他太太跟人家在吵架，但沒有找到他先生，丁○○就回來了，也碰到一位女
      老師（即指證人戊○○），當時丁○○並沒有跟我說她身上有傷，我也沒有看
      到她身上有傷。」等語，證人甲○○自始即證稱其未見及被告有傷害告訴人之
      行為，且其亦未見及告訴人身上有受傷之情事，是並無證據足以佐證告訴人指
      訴之傷害情節與事實相符。
（三）證人戊○○於九十年五月二十四日本院審理時結證稱：「（八十九年十一月六
      日上午丁○○是否有來找妳？）當天上午我去運動，約六點四十五分左右我回
      到家裡，看到丁○○躺在我家前面的馬路上，她跟我說丙○○打她，並將她的
      球丟掉，我就說丙○○現在在吃齋念佛，怎麼可能打妳，丁○○就跟我說甲○○當時有在場，可以證明。我當時沒有注意看到丁○○身上有沒有受傷，是第
      三天丁○○再跑來我住處，跟我說她身上有多處瘀傷。」等語，證人戊○○之
      證詞與證人甲○○之證詞一致，並無矛盾之處，其二人均未見及告訴人於當日
      上午有受傷之情形，是依卷附診斷證明書所示之傷勢，亦不足以證明為被告所
      造成。
五、綜上所述，被告前揭辯詞，洵非虛詞。此外，本院復查無其他積極證據足資證明
    被告涉有傷害之犯行，既不能證明被告犯罪，揆諸上揭刑事訴訟法之規定，依法
    應予諭知無罪。
據上論斷，應依刑事訴訟法第三百零一條第一項，判決如主文。
本案經檢察官郭瑞祥到庭執行職務
中      華      民      國      九十      年      六    月    二十八    日
                                臺灣臺中地方法院刑事第四庭
                                        法  官  楊  真  明
右正本證明與原本無異。
如不服本判決，應於送達後十日內向本院提出上訴狀（須附繕本），上訴於臺灣高等
法院臺中分院。
                                        書記官
中      華      民      國      九十      年      六    月    二十八    日


司法院資訊處製作；財團法人民間司法改革基金會備份。
